臺北高等行政法院判決　　　　　　　　　　　　　　　　九十三年度簡字第五四號
　　原　　　告　甲○○
　　被　　　告　基隆市政府
　　代　表　人　乙○○市長）.
　　訴訟代理人　丙○○
右當事人間因漁業法事件，原告不服行政院農業委員會中華民國九十二年十一月十一
日農訴字第○九二○一四五九七四號訴願決定，提起行政訴訟，本院判決如左：
　　主  文
原告之訴駁回。
訴訟費用由原告負擔。
　　事  實
一、事實概要：
    緣原告所有兼船長之「集漁十二號」漁船（CT2-4790）於民國九十二年三月十四
    日在龜山島海域為海岸巡防署海洋巡防總局第七海巡隊查獲，認其違規使用潛水
    器（空氣壓縮機）潛水採捕漁類，違反漁業法第九條規定，乃依同法第六十五條
    第一款於九十二年六月二十五日基府建漁壹字第○九二○○六○○七二號函附處
    分書核處原告罰鍰新台幣（下同）六萬元。原告不服，提起訴願，經遭決定駁回
    ，遂向本院提起行政訴訟。
二、兩造聲明：
　(一)原告聲明：
    訴願決定及原處分均撤銷。
  (二)被告聲明：
    駁回原告之訴。
三、兩造之爭點：原告是否有違反漁業經營核准之限制，而應依漁業法規定處以罰鍰
    ？
　(一)原告主張之理由：
    1.行政院海岸巡防署海洋巡防總局第七海巡隊當日錄影存證光碟，未見有原告違
      規採捕水產物、珊瑚等之情形，另依第七海巡隊於九十二年三月十四日檢查紀
      錄表內之檢查事由為「據報涉嫌炸魚」，檢查時間為九十二年三月十四日十時
      五十分，檢查項目(一)三名船員均有船員證，並從事水線下海底捕撈工作，但沒
      有任何海底捕撈，探勘等之漁業證照；(二)潛水捕撈由船員王章華（應為王文章
      之誤）、陳天財兩員擔任，以空壓機壓縮方式供給空氣及空氣管，並各有乙套
      潛水裝共兩套；(三)此漁船漁業執照登記為「延繩釣」，兼「棒受網」漁業；(四)
      捕獲之魚種為黑毛（四百台斤左右），四破（十台斤左右）。惟查當時檢查事
      由為據報涉嫌炸魚，但已證實未有炸魚之事，另船上只有魚獲黑毛四百台斤左
      右，四破十台斤左右，未有任何違規採捕之水產物、珊瑚等物品。然而空氣機
      ，壓縮供給空氣及二套潛水裝乃為以防漁船車葉絞蠅，或損壞時臨時修復時之
      緊急備用物品，而只見有二項設備，未見否有採捕水產物，即認定違反漁業法
      第九條規定，而處以罰鍰，並無相關證物，而為違法之處分，依法應予撤銷。
      然而此二件物品非管制品或危險物品，且我國法令未禁止船上不得有此二件之
      裝設或放置。
    2.依刑事訴訟法第一百五十四條定有明文，犯罪事實應依證據認定之，無證據不
      得推定其犯罪事實，及同法第一百五十五條第二項規定，無證據能力，未經合
      法調查，顯與事理有違，或與認定事實不符之證據，不得作為判斷之依據。另
      依行政程序法第三十六條所明定，行政機關應依職權調查證據，不受當事人主
      張之拘束，對當事人有利及不利事項一律注意。然依檢查報告裏面所註明四項
      ，均未有提及原告有利用空氣壓縮機潛水採捕水產物，且現場也未有水產物類
      ，其所錄製之光碟也未有原告下水採捕水產物之證明，而被告憑空杜撰無證據
      證物之情況下以有採捕水產物，據以罰鍰，實為違法處分。
　(二)被告主張之理由：
    1.被告是依據行政院農業委員會漁業署九十二年三月二十八日（九二）漁二字第
      ○九二一二○八三二二號函報，原告所有「集漁十二號」漁船於九十二年三月
      十四日在距龜山島外海○、一浬處被行政院海岸巡防署海洋巡防總局第七海巡
      隊查獲違規使用潛水器（空氣壓縮機）潛水採捕漁類，並檢附第七海巡隊之檢
      查記錄表及蒐證光碟，經被告確認有被查獲到潛水器材及捕獲到某種魚類之畫
      面。至於炸魚部分，尚無有違規跡象，故被告始依漁業署函示本諸權責簽請併
      處六萬元罰鍰核准在案。
    2.至於原告所述駕駛所有「集漁十二號」漁船出海作業，並攜帶潛水器材乃是為
      維護漁航安全所備用，依據第七海巡隊所檢附之檢查記錄表及蒐證光碟則無法
      足以證實，惟推斷理由只能堪稱適情之合理範圍。
    3.查原告所有兼船長之「集漁十二號」漁船，經被告核准是從事「延繩釣」兼營
      「棒受網」漁業，其漁獲對象應為鮪、旗、鰹、鯊，惟該船於九十二年三月十
      四日於龜山島外海為海岸巡防署海洋巡防總局第七海巡隊查獲其利用空氣壓縮
      機潛水採捕水產物黑毛及四破，此有經原告及其船員王文章暨陳天財簽名確認
      之檢查記錄表影本及蒐證光碟附卷可稽，其違規事實洵堪認定。
    4.依據海洋巡防總局第七海巡隊檢查記錄表所附註，如不服檢查，得於收受本檢
      查表之次日起三十日內，繕具訴願書經由海洋巡防總局向行政院海岸巡防署提
      起訴願，惟原告等人當時並未提出異議及事後未逕向海洋巡防總局提起訴願，
      顯有默認該事實，嗣經被告簽出六萬元罰款處分書，始逕向原訴願決定機關提
      出訴願，似有違常理。
    5.另查漁船管理資訊系統中，則本船在於八十四年、八十五年兩年中，曾先後有
      涉嫌走私兩次不良記錄，案經基隆關稅局處分，亦作註銷漁業執照漁政處分。
　　理  由
一、按漁業法第九條規定：「為開發或保育水產資源，或為公共利益之必要，主管機
    關於漁業經營之核准時，得加以限制或附以條件。」、同法第六十五條第一款：
    「有左列情事之一者，處新台幣三萬元以上十五萬元以下罰鍰．．．一、違反依
    第九條規定所加之限制或新附之條件者。」又依八十九年十二月十三日行政院農
    業委員會（八九）農漁字第八九一三二一八○六號函「行政院農業委員對主管之
    漁船違規拖網作業及擅自從事潛水器、採捕珊瑚漁業之行政處分裁罰原則」規定
    ，漁船擅自從事潛水器漁業者，第一次違規作業被查獲，處罰船主及船長各新台
    幣三萬元罰鍰。
二、原告所有兼船長之「集漁十二號」漁船（CT2-4790），經基隆市政府核准從事「
    延繩釣」兼營「棒受網」漁業，惟該船於九十二年三月十四日於龜山島外海為海
    岸巡防署海洋巡防總局第七海巡隊查獲其利用空氣壓縮機潛水採捕水產物，此有
    經原告及其船員王文章及陳天財簽名確認之檢查紀錄表影本及蒐證光碟附卷可稽
    。原告就當時海巡隊檢查時船中確實有空氣壓縮機、空氣管、二套潛水裝、黑毛
    四百台斤、四破十台斤等情不爭執，但主張檢查當時伊等是在進行延繩釣，沒有
    捕魚，而陳天財是穿潛水裝到海中檢查推進器的車葉，將絞到推進器中的漁網排
    除後剛上船的等等。但查，經本院於九十三年六月二日準備程序當庭履勘蒐證光
    碟，顯示當時陳天財身著潛水衣，且船上確有空氣壓縮機、空氣管、黑毛四百台
    斤、四破十台斤無訛。原告所有漁船漁業執照登記為「延繩釣」兼營「棒受網」
    漁業，而「延繩釣」及「棒受網」核准漁獲物之種類為鮪、旗、鰹、鯊，亦有漁
    業執照及經營漁業維護作業維護資料在卷足據。原告被查獲時之漁獲物為黑毛四
    百台斤、四破十台斤，並非其核准之漁業種類；且黑毛高達四百台斤，另有空氣
    壓縮機、空氣管、二套潛水裝、足見原告並非以「延繩釣」及「棒受網」捕獲黑
    毛四百台斤、四破十台斤。原告及其船員王文章及陳天財於被查獲時，就其等從
    事水線下海底捕撈工作，潛水捕撈由王文章、陳天財二人擔任，以空氣機壓縮方
    式供給空氣等事實，亦經原告、王文章、陳天財等三人於檢查紀錄表簽認無訛。
    原告嗣後再主張其等是在進行延繩釣，陳天財是穿潛水裝到海中檢查推進器的車
    葉一節，為事後卸責之詞，不足採信。
三、從而被告以原告違規使用潛水器（空氣壓縮機）潛水採捕漁類，違反漁業法第九
    條規定，依同法第六十五條第一款併處原告罰鍰六萬元，於法核無不合。訴願決
    定予以維持，亦為妥適。原告主張前詞，請求撤銷訴願決定及原處分，為無理由
    ，應予駁回。
四、本件訴訟標的金額未逾二十萬元，為適用簡易程序事件，本判決爰不經言詞辯論
    為之，併此敘明。
據上論結，本件原告之訴為無理由，爰依行政訴訟法第二百三十三條、第九十八條第
三項前段，判決如主文。
中　　　華　　　民　　　國　　九十三　　年　　　六　　　月　　 十五 　　日
                           臺 北 高 等 行 政 法 院  第二庭
           　　　　　　　　　　　　　　　　　       法　官  陳國成
右為正本係照原本作成。
本件以訴訟事件所涉及之法律見解具有原則性者為限，始得於本判決送達後二十日內
向本院提出上訴狀並表明上訴理由，如已於本判決宣示後送達前提起上訴者，應於判
決送達後二十日內補具上訴理由（均按他造人數附繕本），且經最高行政法院許可後
方得上訴。
中　　　華　　　民　　　國　　九十三　　年　　　六　　　月　　 十六 　　日
            　　　　　　　　　　　　　　    　      書記官  王英傑
